臺灣桃園地方法院民事裁定
111年度消債更字第218號
聲  請  人  
即債務人    簡依嫺即簡婉如


代  理  人  楊柏銘  

上列當事人因消費者債務清理事件聲請更生，本院裁定如下：
    主  文
一、債務人簡依嫺即簡婉如自民國一百一十一年九月二日下午四
    時起開始更生程序。
二、命司法事務官進行本件更生程序。
    理  由
一、按債務人不能清償債務或有不能清償之虞者，得依本條例所
    定更生或清算程序，清理其債務；債務人無擔保或無優先權
    之本金及利息債務總額未逾新臺幣（下同）1,200萬元者，
    於法院裁定開始清算程序或宣告破產前，得向法院聲請更生
    ，民國107年12月26日修正並公布施行之消費者債務清理條
    例（下稱消債條例）第3條、第42條第1項分別定有明文。次
    按債務人對於金融機構負債務者，在聲請更生或清算前，應
    向最大債權金融機構請求協商債務清償方案，或向其住、居
    所地之法院或鄉、鎮、市、區調解委員會聲請債務清理之調
    解；債務人為前項請求或聲請，應以書面為之，並提出財產
    及收入狀況說明書、債權人及債務人清冊，及按債權人之人
    數提出繕本或影本。協商或調解成立者，債務人不得聲請更
    生或清算。但因不可歸責於己之事由，致履行有困難者，不
    在此限；又自債務人提出協商請求之翌日起逾30日不開始協
    商，或自開始協商之翌日起逾90日協商不成立，債務人得逕
    向法院聲請更生或清算，復為消債條例第151條第1項、第2
    項、第7項及第153條所明定。再按法院開始更生程序之裁定
    ，應載明其年、月、日、時，並即時發生效力；法院裁定開
    始更生或清算程序後，得命司法事務官進行更生或清算程序
    ；必要時，得選任律師、會計師或其他適當之自然人或法人
    一人為監督人或管理人，消債條例第45條第1項、第16條第1
    項分別定有明文。
二、聲請意旨略以：聲請人即債務人簡依嫺即簡婉如前積欠金融
    機構債務無法清償，於111年3月7日向本院聲請消費者債務
    清理法院前置調解，並於111年5月5日經本院司法事務官諭
    知調解不成立，又聲請人主張其無擔保或無優先權之債務總
    額為379萬1,294元，未逾1,200萬元，且未經法院裁定開始
    清算程序或宣告破產，爰聲請裁定准予更生等語。　　
三、經查：　　
　㈠本條例所稱消費者，指5年內未從事營業活動或從事小規模營
    業活動之自然人；前項小規模營業指營業額平均每月20萬元
    以下者，消債條例第2條第1、2項定有明文。又消債條例第2
    條第1項所稱5年內從事小規模營業活動，係指自聲請更生或
    清算前1日回溯5年內，有反覆從事銷售貨物、提供勞務或其
    他相類行為，以獲取代價之社會活動，依其5年內營業總額
    除以實際經營月數之計算結果，其平均營業額為每月20萬元
    以下者而言，例如：平均月營業額未逾20萬元之計程車司機
    、小商販等即屬之（參照辦理消費者債務清理事件應行注意
    事項第1點）。經查，參以聲請人勞工保險被保險人投保資
    料表及國稅局綜合所得稅各類所得資料清單，可知聲請人於
    聲請更生前，均投保在民間公司，且無從事小額營業活動，
    自得依消債條例聲請更生，合先敘明。
  ㈡又聲請人以其有不能清償債務情事，向本院聲請債務清理前
    置調解，經本院以111年度司消債調字第132號調解事件受理
    在案，嗣經本院司法事務官於111年5月5日諭知調解不成立
    等情，業經本院依職權調取上開調解案卷查明無訛，是聲請
    人確已依消債條例第151條第1項、第153之1第1項之規定，
    於聲請更生前聲請法院調解，本院自得斟酌該調解案卷中所
    提出之資料及調查之證據，再綜合聲請人目前全部收支及財
    產狀況，評估是否已達不能維持最低生活條件，而有「不能
    清償債務或有不能清償之虞」之情形。
四、經查，本院司法事務官前於調解程序中，函詢全體債權人陳
    報債權及提供聲請人還款方案結果，最大債權人遠東國際商
    業銀行股份有限公司陳報其債權金額為66萬6,725元，並提
    供以194萬9,178元，分180期、利率0％，每月清償1萬829元
    之還款方案。另勞動部勞工保險局陳報其債權總額為10萬元
    、萬榮行銷股份有限公司陳報其債權總額為23萬3,248元、
    富邦資產管理股份有限公司陳報其債權總額為51萬9,657元
    、中國信託商業銀行股份有限公司陳報其債權總額為196萬5
    ,881元、安泰商業銀行股份有限公司陳報其債權總額為215
    萬2,918元、摩根聯邦資產管理股份有限公司陳報其債權總
    額為153萬5,365元、國泰世華商業銀行股份有限公司陳報其
    債權總額為130萬6,711元、良京實業股份有限公司陳報其債
    權總額為20萬5,792元，據遠東國際商業銀行所陳報之前置
    調解金融機構無擔保債務還款分配表所示，聲請人金融機構
    之債權總額為672萬8,288元，總計聲請人已知債權總額為93
    2萬2,350元，未逾1,200萬元，惟因最大債權人陳報聲請人
    所提出之還款方案其無法同意，並無調解成立之可能，遂未
    到庭，嗣聲請人亦到庭陳報其尚有資產公司之債務，無法負
    擔調解方案，致雙方調解不成立等情，業經本院調閱上開調
    解卷宗查明無訛，堪認聲請人本件之聲請已踐行前開法條之
    前置調解程序規定。
五、次查，依聲請人所提出財產及收入狀況說明書、全國財產稅
    總歸戶財產查詢清單及新光人壽保險公司函覆本院之資料（
    參調解卷第8、19頁，本院卷第41頁），顯示聲請人名下並
    無任何財產。另收入來源部分，聲請人聲請更生前二年期間
    ，係自109年3月6日起至111年3月7日止，故以109年3月起至
    111年2月止之所得為計算。據聲請人所提出109年度綜合所
    得稅各類所得資料清單及本院依職權調閱電子閘門財產所得
    調件明細表所示，聲請人於109、110年均無薪資所得收入資
    料。惟聲請人陳報其於聲請更生前係以鞋業批發、食品加工
    為生，每月薪資所得約為2萬8,000元，是於109年3月起至11
    1年2月止，薪資所得總計為67萬2,000元(2萬8,000元×24月=
    67萬2,000元)。是聲請人聲請更生前二年之所得收入總計為
    67萬2,000元。另聲請更生後，聲請人陳報其於111年2月底
    任職於鴻海精密公司，擔任維修員，每月薪資所得約為3萬
    元，據聲請人所提出郵局存摺明細表所示，聲請人聲請更生
    後即111年3月起至同年8月止，薪資所得總計為17萬5,311元
    ，平均每月薪資所得約為2萬9,219元(本院卷第29至33頁)，
    認聲請人上開所述堪屬可信，應以每月3萬元為聲請人聲請
    更生後每月可處分之所得收入計算。
六、另按「（第1項）債務人必要生活費用，以最近一年衛生福
    利部或直轄市政府所公告當地區每人每月最低生活費1.2倍
    定之。（第2項）受扶養者之必要生活費用，準用第1項規定
    計算基準數額，並依債務人依法應負擔扶養義務之比例認定
    之。（第3項）前二項情形，債務人釋明更生期間無須負擔
    必要生活費用一部或全部者，於該範圍內，不受最低數額限
    制；債務人證明確有必要支出者，不受最高數額及應負擔比
    例之限制」，此為消債條例第64條之2所明定。是查，聲請
    人所列每月必要支出有膳食費6,000元、租金8,300元、通信
    費700元、交通費用1,000元、生活雜支1,000元、勞健保費1
    ,167元，總計1萬8,167元，另有父親撫養費6,000元。衡諸
    衛生福利部所公布108年度之平均每人每月生活之最低生活
    費1萬4,578元之1.2倍為1萬7,493元、109、110、111年度之
    平均每人每月生活之最低生活費1萬5,281元之1.2倍為1萬8,
    337元。聲請人每月個人生活必要支出費用為1萬8,167元，
    未逾衛生福利部所公布桃園市每月最低生活費用，故認聲請
    人每月生活必要支出費用為1萬8,167元，應屬合理。另父親
    扶養費部分，本院依職權調閱聲請人父親之所得資料，聲請
    人父親於109、110年薪資所得總計僅為276元，確有受扶養
    之必要，本院衡以一般情形，受扶養人日常生活較為單純，
    且多依附扶養人生活，爰依上開109年度桃園市每人每月最
    低生活費1.2倍之7成（即1萬2,836元）為標準計算，又聲請
    人應與其兄弟姊妹共同負擔扶養費用，故聲請人每月應負擔
    之扶養費應為4,279元(12,836/3)，是聲請人主張其父親扶
    養費4,279元部分，屬有理由，予以列計，逾此部分，不予
    列計，是聲請人每月生活必要支出費用為2萬2,446元(1萬8,
    167元＋4,279元＝2萬2,446元)。
七、從而，聲請人以上開收入扣除必要支出後，每月尚有餘額7,
    554元（3萬元－2萬2,446元＝7,554元）可供清償債務，而聲
    請人現年43歲（68年出生），距勞工強制退休年齡（65歲）
    尚約22年，審酌聲請人目前之收支狀況，至其退休時止，顯
    無法清償聲請人前揭所負欠之債務總額，且其所積欠債務之
    利息或違約金仍在增加中等情況，堪認聲請人之收入及財產
    狀況，已無法清償債務，當有藉助更生制度調整其與債權人
    間權利義務關係之必要，自應許聲請人得藉由更生程序清理
    債務。
八、綜上所述，聲請人係消費者，已達不能清償債務之程度，經
    消費者債務清理調解不成立，而查無消債條例第6條第3項、
    第8條或第46條各款所定應駁回更生聲請之事由，則其聲請
    ，應屬有據，爰裁定准許，並依同條例第16條第1項規定，
    命司法事務官進行更生程序如主文。
九、本院裁定准許開始更生程序，俾使聲請人得以重建經濟生活
    ，惟本裁定不生使債務消滅之效力，須聲請人於更生程序中
    與債權人協定更生方案，並持續履行完畢後，始能依消債條
    例第73條之規定使全部債務均視為消滅，附此敘明。

中　　華　　民　　國　　111 　年　　9 　　月　　2　　日
              民事第三庭      法　官　林靜梅
以上正本係照原本作成。
本裁定不得抗告。
本裁定業已於111年9月2日下午4時整公告。
中　　華　　民　　國　　111 　年　　9 　　月　　2　　日
  　                          書記官　劉寶霞